臺灣臺中地方法院刑事判決　　　　　　　96年度易字第3755號
公　訴　人　臺灣臺中地方法院檢察署檢察官
被　　　告　丙○○○
　　　　　　　　　　國民
上列被告因詐欺案件，經檢察官提起公訴（96年度偵緝字第1935
號），茲被告於準備程序中就被訴事實為有罪之陳述，經本院合
議庭裁定改行簡式審判程序審理後，本院判決如下：
    主    文
丙○○○幫助詐欺取財，處有期徒刑月，如易科罰金，以新臺
幣壹仟元折算壹日。減為有期徒刑壹月又拾伍日，如易科罰金，
以新臺幣壹仟元折算壹日。
    事    實
一、丙○○○明知不法犯罪集團，經常要求被害人將被詐欺之款
    項匯入其所使用之人頭帳戶，以掩飾其詐欺取財之犯罪所得
    ，並藉此逃避檢警人員之追緝，且預見向其取得存摺、提款
    卡等帳戶資料之人，會以其帳戶作為此類詐欺取財之不法所
    用，竟仍基於幫助詐欺取財之容任他人使用其帳戶以遂行詐
    騙他人財物犯行之不確定故意，於民國九十四年十二月一日
    至臺中市○區○○路十號之彰化銀行北屯分行申設活期儲蓄
    存款帳戶（帳號0000000000000）並領取存摺後，當日即以
    新臺幣（下同）五百元左右之代價，在不詳地點，販賣給姓
    名年籍不詳之成年男子，供不詳之詐欺集團成員使用，容任
    他人作為詐欺取財之工具。嗣該不詳之詐欺集團成員取得前
    開存摺、提款卡及密碼後，意圖為自己不法所有，由其集團
    成員於九十五年十二月十二日下午十二時許，以電話向居住
    於臺北市○○○路之甲○○佯稱伊係甲○○之朋友陳增慶，
    因亟欲借款，希匯款入上開帳戶等語，而施用詐術，使甲○
    ○陷於錯誤，於同日下午前往臺北市○○路○段九十五號華
    泰銀行十排分行申請欲匯款新台幣（下同）八萬元至丙○○
    ○之前開帳戶內，幸因甲○○將受款人誤填為「蔡周素真」
    ，匯款未成功，未受有損失，嗣經甲○○於翌日匯入一元至
    丙○○○上開彰化銀行帳戶後，再打電話向友人陳增慶查詢
    ，始發覺遭騙而報警查獲前情。
二、案經臺中市警察局第二分局報告臺灣臺中地方法院檢察署檢
    察官偵查起訴。
    理    由
甲、程序方面：
一、按除被告所犯為死刑、無期徒刑、最輕本刑為三年以上有期
　　徒刑之罪或高等法院管轄第一審案件者外，於前條第一項程
　　序進行中，被告先就被訴事實為有罪之陳述時，審判長得告
　　知被告簡式審判程序之旨，並聽取當事人、代理人、辯護人
　　及輔佐人之意見後，裁定進行簡式審判程序，刑事訴訟法第
　　二百七十三條之一第一項定有明文。本件被告丙○○○所犯
    係死刑、無期徒刑、最輕本刑為三年以上有期徒刑以外之罪
    ，其於準備程序中就被訴事實為有罪之陳述，經告知被告簡
    式審判程序之旨，並聽取公訴人及被告之意見後，本院合議
    庭認為適宜而裁定由受命法官獨任進行簡式審判程序，合先
    敘明。
二、又本件證人甲○○於警詢中之證詞，被告並未爭執，且於言
    詞辯論終結前未聲明異議（見本院九十六年七月二十六日審
    理筆錄），是此部分之證據，依刑事訴訟法第一百五十九條
    之五第二項規定，自有證據能力，亦在此一併敘明。
乙、得心證之理由：
一、被告丙○○○雖曾於警詢、偵查中矢口否認有何幫助詐欺取
    財之犯行，辯稱：伊沒有辦理前開彰化銀行北屯分行之存款
    帳戶，也沒有賣存摺之行為云云，惟其於本院審理時，已就
    上揭犯罪事實坦承不諱，核與被害人甲○○於警詢中之指訴
    情節相符，並有丙○○○所有之上開彰化銀行北屯分行顧客
    資料卡、業務往來申請書、印鑑卡暨顧客資料卡、存摺存款
    —交易明細查詢在卷可稽，復有被害人甲○○於華泰銀行之
    跨行匯款回單、內政部警政署反詐騙案件紀錄表、臺北市政
    府警察局北投分局受理刑事案件報案三聯單暨受理各類案件
    紀錄表、受理詐騙帳戶通報警示、詐騙電話斷話簡便格式表
    各一份附卷可佐。另由前開彰化銀行北屯分行丙○○○帳戶
    立帳申請資料中之顧客資料卡上之「戶名」及「存戶親簽」
    欄之「丙○○○」簽名與被告遭臺中市警察局第六分局逮捕
    後簽具之逮捕通知書上之「丙○○○」簽名，無論在筆畫、
    筆順及轉折之間，互核均屬符合，其中尤以「素」字之書寫
    筆順更可見其應係以左手運筆，此亦核與被告於本院審理中
    坦認：我都是用左手寫字一節相符，是綜前所述，堪認被告
    事後於本院審理中坦認犯罪之自白屬實。
  (二)按今日一般人至郵局或銀行開設帳戶使用，實非難事，並無
    任何特別資格之限制，如非供犯罪之非法使用，衡諸常情，
    自無置自己名義帳戶不用，而取得他人帳戶使用之必要。且
    金融存款帳戶事關存戶個人財產權益之保障，其與存戶印鑑
    章結合，具高度專有性，若非申請人本人或與本人親密關係
    者，難認有何理由可自由流通使用該存摺之必要，一般人皆
    有妥為保管，防阻他人任意使用之認識，縱因特殊情況偶有
    交付他人使用之需，亦必然深入瞭解用途後再行提供以使用
    ，方符常情。而該等專有物品如落入不明人士手中，極易被
    利用為與財產有關之犯罪工具，此又係具備一般生活智識者
    皆能體察之常識；參以邇來詐欺者使用他人存摺作為指示被
    害人匯款工具之犯罪類型層出不窮，並廣經媒體披載，凡對
    社會動態尚非全然不予關注者均能知曉。
  (三)本件被告丙○○○係具有一般智識程度之成年人，對於上開
    各情自有認識，竟仍將自己前開郵局帳戶之存摺、提款卡等
    資料，販賣予姓名、年籍不詳之成年人使用，被告主觀上顯
    具有縱使該姓名、年籍不詳之成年人取得該存摺、提款卡或
    密碼後，持以作為欺取財之用，亦不違背其本意之不確定故
    意至明。然以被告僅係單純依該姓名、年籍不詳之成年人要
    求提供前開郵局之帳戶存摺、提款卡等資料，並未參與詐騙
    被害人財物之構成要件行為，是主觀上僅係基於幫助他人詐
    欺取財之意思，亦屬無疑。
  (四)綜上所陳，被告前開自白確與事實相符，均堪信採。本件事
    證明確，被告上開犯行洵堪認定。
二、經查，被告丙○○○出賣上開彰化銀行北屯分行帳戶後，刑
    法固於九十四年一月七日修正，同年二月二日公布，於九十
    五年七月一日施行，然幫助犯係從屬於正犯而成立，以正犯
    已經犯罪為要件，故幫助犯並非其幫助行為一經完成，即成
    立犯罪，必其幫助行為或其影響力持續至正犯實施犯罪始行
    成立，有關追訴權時效，告訴期間等，亦自正犯完成犯罪時
    開始進行（最高法院八十六年度臺上字第二二號判決可資參
    照）。本件被告出賣上開帳戶的幫助詐欺取財行為時間，固
    係在刑法修正施行之前，然詐欺取財集團的正犯向被害人甲
    ○○詐欺取財之時間，係在九十五年十二月十二日，斯時刑
    法業已修正施行，揆諸上開說明，自應逕行適用修正後之刑
    法相關規定論處，並無新舊法比較適用的問題，合先敘明。
    查前揭詐騙集團成員，基於為自己不法所有之犯意，以前揭
    詐欺之方式，使被害人甲○○陷於錯誤，而將本人之財物交
    付，其等所為，係觸犯刑法第三百三十九條第一項之詐欺取
    財罪。按刑法上之幫助犯，係指以幫助之意思，對於正犯資
    以助力，而未參與實施犯罪之行為，且幫助犯之幫助行為，
    對於正犯之犯罪實施，僅須具有助成或促成之作用為已足，
    不以具體之有效性為要件。本件被告丙○○○將存摺、提款
    卡及密碼等物交付予前揭詐騙集團供詐欺取財使用，其本身
    並未參與詐欺取財之犯罪行為，顯係以幫助之意思，參與詐
    欺取財構成要件以外之行為，為幫助犯，核被告所為，應成
    立刑法第三十條第一項、第三百三十九條第一項之詐欺取財
    罪之幫助犯，並依刑法第三十條第二項之規定減輕其刑。爰
    審酌被告因一時缺錢花用，而貪圖小利，擅自提供金融機構
    帳戶供他人非法使用，非惟幫助詐騙者遂行詐財目的，同時
    使詐欺者得以隱匿其真實身分，減少遭查獲之風險，愈使其
    肆無忌憚，助長犯罪之猖獗，破壞社會秩序甚鉅，暨被害人
    甲○○遭詐騙而匯入被告帳戶之金額甚微，所生損害實非甚
    鉅，並斟酌被告犯後雖曾一度否認犯行，惟嗣後已能坦承知
    錯，態度尚稱良好等一切情狀，量處如主文所示之刑，並依
    刑法第四十一條第一項前段規定諭知易科罰金之折算標準，
    以資懲儆。又被告犯罪時間，係於九十六年四月二十四日以
    前，合於中華民國九十六年罪犯減刑條例規定基準日之前，
    應依該條例第二條第一項第三款之規定，減其刑期二分之一
    ，並諭知易科罰金之折算標準。
據上論斷，應依刑事訴訟法第二百七十三條之一第一項、第二百
九十九條第一項前段，刑法第三百三十九條第一項、第三十條第
一項、第二項、刑法第四十一條第一項前段，刑法施行法第一條
之一，中華民國九十六年罪犯減刑條例第二條第一項第三款、第
七條、第九條，判決如主文。
本案經檢察官乙○○到庭執行職務。
中　　華　　民　　國　　96　　年　　7　　月　　27　　日
      　　　　　　臺灣臺中地方法院刑事第四庭
                              法　官　林學晴
以上正本證明與原本無異。
如不服本判決，應於收受送達後十日內向本院提出上訴書狀（應
附繕本）。
　　　　　　　　　　　　    　書記官  賴淵瀛
中　　華　　民　　國　　96　　年　　7　　月　　27　　日
附錄論罪科刑法條
刑法第三百三十九第一項：
意圖為自己或第三人不法之所有，以詐術使人將本人或第三人之
物交付者，處五年以下有期徒刑、拘役或科或併科一千元以下罰
金。
